臺灣臺中地方法院民事判決　九十年度再易字第四七號
　　再審原告　　甲○○
　　再審被告　　戊○○
　　　　　　　　丁○○
　　　　　　　　丙○○
　　　　　　　　庚○○
　　　　　　　　己○○
　　　　　　　　乙○○
右當事人間請求確認派下權存在事件，再審原告對於本院中華民國九十年七月二十七日八十
九年度簡上字第三三四號確定判決提起再審之訴，本院判決如左：
    主      文
再審之訴駁回。
再審訴訟費用由再審原告負擔。
    事      實
甲、再審原告方面：
一、聲明：求為判決：（一）本院八十九年度簡上字第三三四號及本院沙鹿簡易庭八十九年
　　度沙簡字第一四四號原確定判決均廢棄。（二）駁回再審被告前訴訟程序第一審之訴。
二、陳述：
（一）按民事訴訟如係由原告主張權利者，應先由原告負舉證之責，若原告先不能舉證，以
　　　證實自己主張之事實為真實，則被告就其抗辯事實即令不能舉證，或其所舉證據尚有
　　　疵累，亦應駁回原告之請求。最高法院十七年上字第九一七號著有判例可資參照。本
　　　件再審被告主張其祖先陳番為陳琴之二子等語，惟再審被告於原確定判決法院審理時
　　　並未舉證證明陳番為陳琴之二子，且祭祀公業之設立人非必享祀人本人或其第二代子
　　　孫，享祀人亦未必係設立人自己之祖先，再審被告於原確定判決法院審理中亦未舉證
　　　證明其祖先陳番為「祭祀公業陳琴、管理人陳爐」（下稱系爭祭祀公業）之設立人，
　　　故再審被告主張系爭祭祀公業係由第二代設立為常態等語，非屬真實，再審被告等人
　　　即不應擁有派下權，故原確定判決認定再審被告有派下權存在，顯違反最高法院上開
　　　判例，而有民事訴訟法第四百九十六條第一項第一款之再審理由。
（二）次按土地法第四十三條所謂依本法所為之登記有絕對效力，係指第三人信賴登記而為
　　　新登記而言，而第三人所為信賴之第一次登記，又應以依吾國法令所為之登記為限。
　　　若第一次登記係在日據時期，則為貫徹保護真正權利人起見，自不能認為信賴登記，
　　　其基此所為之登記即無絕對效力之可言。最高法院四十二年臺上字第一一九六號亦著
　　　有判例意旨可資參照。系爭祭祀公業所有之二十七筆土地既均於日據時期大正二年一
　　　月八日辦理第一次登記，揭諸上開判例意旨，所為之登記即無絕對效力可言，即不足
　　　證明記載所有權人為系爭祭祀公業之二十七筆土地為陳琴或其子孫所有，原確定判決
　　　依據理由謂依土地登記之絕對效力，自應認定系爭土地係屬陳琴祭祀公業所有等語，
　　　即有違上開最高法院判例，而有民事訴訟法第四百九十六條第一項第一款之再審事由
　　　。
（三）又原確定判決因再審原告發現有下列未經斟酌之證物，而有民事訴訟法第四百九十六
　　　條第一項第十三款及第四百三十六條之七之再審理由：
　　(1)再審被告依內政部民國八十六年三月二十一日臺（八六）內民字第八六○二二○一號
　　　函，主張就系爭祭祀公業有派下權，惟再審原告向內政部就該函申請疑義，經內政部
　　　於九十年八月九日以臺（九○）內民中民字第九○○六○三號函覆告知八十六年函文
　　　所示僅係個案情形，並非所有享祀人以下之子孫即全部為祭祀公業之派下員，再審原
　　　告並於九十年八月十六日始接獲該函文。
　　(2)再審原告於九十年八月十七日發現陳之日據時代除戶謄本，知悉陳琴於明治二十八
　　　年（即民國前十七年）三月二十四日死亡，並由三男陳戶主相續，陳則於大正四
　　　年（即民國四年）十二月二十七日死亡，且再審原告於九十年八月二十一日發現陳番
　　　之子及再審被告之祖先陳提所有坐落臺中縣龍井鄉○○○段水裡社小段二○八、二一
　　　○地號二筆土地，及陳為管理人之祭祀公業陳琴所有坐落臺中縣龍井鄉○○○段水
　　　裡社小段四二二地號土地，均與系爭祭祀公業陳琴所有坐落臺中縣龍井鄉○○○段水
　　　裡社小段三七七地號土地同時於大正二年（即民國二年）一月八日為保存登記，縱陳
　　　番為陳琴之二子，惟陳琴死亡時由三子陳戶主相續，則系爭祭祀公業所有之土地應
　　　全部登記管理人為陳，絕無可能由陳琴第三代之子孫陳爐擔任管理人，並同時出現
　　　二個祭祀公業陳琴。足認陳琴之三名兒子陳舖、陳番、陳於大正二年以前即已鬮分
　　　財產完畢，系爭祭祀公業為大房子孫陳爐就大房財產於大正二年一月八日設立，並以
　　　陳爐之繼承人取得派下權，同時陳琴之子陳另以三房財產設立管理人為陳之祭祀
　　　公業陳琴，並以陳之繼承人為取得派下權，陳琴之二房子孫則係將財產直接登記於
　　　陳提名下，而未提出任何財產設立祭祀公業，本件再審被告既為陳番之後代子孫，其
　　　對於系爭祭祀公業之財產並無派下權存在甚明。
（四）綜上所述，原確定判決有上開民事訴訟法第四百九十六條第一項第一款、第十三款及
　　　第四百三十六條之七之再審事由，爰依法提起再審之訴，求為判決如聲明所述。
三、證據：土地臺帳六份、日據土地謄本四份、申請書、內政部臺（九○）內中民字第九○
　　○六○三八號函、年代對照簡表、戶籍謄本各一份為證。
乙、再審被告方面：
一、聲明：求為判決如主文所示。
二、陳述：
（一）按民事訴訟法第五百條第一項規定：「再審之訴，應於三十日之不變期間內提起。」
　　　第二項前段規定：「前項期間自判決確定時起算。」同法第三九八條第二項規定：「
　　　不得上訴之判決，於宣示時確定，不宣示者，於送達時確定。」經查，本件原確定判
　　　決係不得上訴之案件，原確定判決於九十年七月二十七日宣判，於當日即告確定，本
　　　件再審之訴係於九十年九月十日提出，顯已逾再審期間，本件再審之訴並不合法。
（二）按最高法院五十八年度臺上字第三四三五號判決意旨明揭：「主張常態事實之當事人
　　　不負舉證責任，主張變態事實之當事人應負舉證責任。」，本件再審原告主張係陳爐
　　　單獨設立陳琴祭祀公業，此為變態事實，應由再審原告負舉證責任。若依再審原告主
　　　張陳琴祭祀公業係由陳爐即陳琴之第三代單獨設立，則陳琴之子即陳爐之父陳舖即未
　　　列入祭祀之列，與常情不符。依常情陳琴祭祀公業應係由陳琴之第二代即長子陳舖、
　　　次子陳番及三子陳共同設立。本件再審被告既均為祭祀公業陳琴之享祀人陳琴之子
　　　孫。再審原告否認再審被告為祭祀公業陳琴派下員，其主張祭祀公業陳琴為陳爐單獨
　　　設立且係在大正二年即民國二年之前即設立，然而系爭土地從未登記為陳爐所有，陳
　　　爐如何提供財產設立？自應由再審原告負舉證之責。然再審原告無法舉證，其主張陳
　　　爐單獨設立乙節，為原確定判決所不採信。本件情形符合最高法院五十八年臺上字第
　　　三四三五號判決意旨揭示之情形，不符合十七年上字第九一七號判例所揭示之情形，
　　　因此原判決未適用最高法院十七年臺上字第九一七號判例，並無違誤。
（三）內政部九十年八月九日臺（九○）內中民字第九○○六○三八號函說明二係謂：「享
　　　祀人以下之子孫是否即全部為祭祀公業之派下員，仍應就該公業之規約規定及繼承慣
　　　例或設立時之出資證明等就個案認定。」，並非指再審被告引用之內政部八十六年三
　　　月二十一日臺（八六）內民字第八六○二二○一號函解釋並不正確、不再適用。況原
　　　確定判決並未引用此解釋，縱此解釋有疑義，亦不能指原確定判決有誤。本件再審被
　　　告主張祭祀公業陳琴係由陳琴之第二代全部男子即長男陳舖、次男陳番、參男陳共
　　　同設立，再審原告則主張係由陳琴第三代中之陳爐（陳舖之子）單獨設立。且依內政
　　　部九十年九月十三日九十年臺（九○）內中民字第九○○七○九一號函覆臺灣高等法
　　　院臺中分院之函釋，臺灣之祭祀公業，十之八九屬於共同設立之鬮分字祭祀公業，亦
　　　即再審被告主張係由第二代設立為常態，再審被告就常態之事實毋庸舉證；再審原告
　　　如主張係由第三代中之陳爐單獨設立，則係變態事實，應提出證明。本件再審原告完
　　　全無法提出祭祀公業陳琴係由第三代中之陳爐單獨設立之證據，其縱提出上開內政部
　　　九十年八月九日臺（九○）內中民字第九○○六○三八號函，仍無法改變原判決關於
　　　祭祀公業係由第二代共同設立之認定，本件再審之訴，實無理由。
（四）又臺中縣龍井鄉○○○段水裡社小段四二二地號土地臺帳上明載業主之氏名為「祭祀
　　　公業陳琴」，管理人為陳，日據時期土地登記簿謄本亦同此記載，由此可證該四二
　　　二地號土地為祭祀公業陳琴所有。至於上開四二二地號土地未列在系爭祭祀公業陳琴
　　　、管理人陳爐之土地財產清冊中，則因年代久遠，無從查考。惟祭祀公業陳琴僅有一
　　　個，不能因發現有二個管理人之記載即認為至少有二個祭祀公業陳琴之存在，再審原
　　　告如主張陳爐另設系爭祭祀公業，應負舉證責任。依再審原告提出管理人為陳爐之系
　　　爭祭祀公業之日據時期土地登記謄本及日據土地臺帳，僅能證明此等土地為祭祀公業
　　　所有，陳爐擔任管理人，不足以證明系爭祭祀公業係由陳爐單獨設立。且系爭二十七
　　　筆土地，係於大正二年一月八日辦理保存登記，所有權人記載為祭祀公業陳琴．管理
　　　人陳爐，足認系爭祭祀公業陳琴在大正二年一月八日前已設立，並非再審原告主張於
　　　大正二年一月八日才由陳爐設立。陳琴死於明治二十八年三月二十八日，其長子陳舖
　　　於明治三十年七月二日過世，次子陳番於明治二十九年五月八日過世，而系爭二十七
　　　筆土地於日據時期之臺帳僅有三筆土地，於大正二年一月八日保存登記前已記載業主
　　　陳琴．管理人陳爐，此項記載僅能證明在保存登記前，陳爐曾為系爭祭祀公業之管理
　　　人，不足以證明陳琴之長子陳舖、次子陳番不曾為管理人，更不足以證明係由陳爐提
　　　供土地單獨設立祭祀公業。同理依再審原告所提證五水裡社四二二地番土地日據時期
　　　臺帳內容記載明治二十九年五月二十八日管理人（陳）氏名訂正，只是能證明在明
　　　治二十九年五月二十八日之前祭祀公業陳琴已設立，不足以證明在此之前陳琴之長子
　　　陳舖、次子陳番不曾為管理人，更不足以證明陳爐、陳分別單獨設立祭祀公業。再
　　　審原告以前述土地臺帳均無記載陳舖、陳番為管理人即認其二人均未曾擔任管理人，
　　　並無實據。
（五）再審原告提出之新證據即水裡社四二二地號之土地臺帳、日據時期謄本等，僅能證明
　　　除系爭二十七筆土地外，另有一筆祭祀公業陳琴所有之土地存在，而其管理人為陳
　　　，惟此事實並不能證明再審原告在原確定判決法院審理時所為主張係由陳爐於大正二
　　　年一月八日設立系爭祭祀公業屬實。換言之，有陳琴三房第二代陳為管理人之證據
　　　，不足以證明大房第三代陳爐為管理人之系爭祭祀公業即該管理人單獨設立，縱有此
　　　發現之新證據，原確定判決認定祭祀公業陳琴並非陳爐單獨設立亦無違誤。
三、證據：提出內政部臺（九○）內中民字第九○○七○九一號函、繼承系統表、申報書各
　　一份為證。
    理      由
一、再審原告主張：本院八十九年度簡上字第三三四號確定判決（下稱原確定判決），以陳
　　番為陳琴之二子，再審被告為陳番之後代子孫，而再審原告並未能舉證證明系爭祭祀公
　　業陳琴為陳爐所單獨設立為由，認再審被告對於陳琴祭祀公業有派下權存在惟其論據，
　　惟原確定判決計有：（一）按民事訴訟如係由原告主張權利者，應先由原告負舉證之責
　　，若原告先不能舉證，以證實自己主張之事實為真實，則被告就其抗辯事實即令不能舉
　　證，或其所舉證據尚有疵累，亦應駁回原告之請求。最高法院十七年上字第九一七號著
　　有判例可資參照。本件再審被告主張其祖先陳番為陳琴之二子，系爭祭祀公業為陳舖、
　　陳番、陳三人共同設立等語，惟再審被告於原確定判決法院審理時均未舉證證明陳番
　　為陳琴之二子及陳番為系爭祭祀公業之設立人等情，故再審被告主張系爭祭祀公業係由
　　第二代設立為常態等語，非屬真實，原確定判決反於舉證責任而認定再審被告有派下權
　　存在，顯違反最高法院上開判例，而有民事訴訟法第四百九十六條第一項第一款之再審
　　理由。（二）次按土地法第四十三條所謂依本法所為之登記有絕對效力，係指第三人信
　　賴登記而為新登記而言，而第三人所為信賴之第一次登記，又應以依吾國法令所為之登
　　記為限。若第一次登記係在日據時期，則為貫徹保護真正權利人起見，自不能認為信賴
　　登記，其基此所為之登記即無絕對效力之可言。最高法院四十二年臺上字第一一九六號
　　亦著有判例意旨可資參照。系爭祭祀公業所有之二十七筆土地既均於日據時期大正二年
　　一月八日辦理第一次登記，揭諸上開判例意旨，所為之登記即無絕對效力可言，即不足
　　證明記載所有權人為系爭祭祀公業之二十七筆土地為陳琴或其子孫所有，原確定判決依
　　據理由謂依土地登記之絕對效力，自應認定系爭土地係屬陳琴祭祀公業所有等語，即有
　　違上開最高法院判例，亦有民事訴訟法第四百九十六條第一項第一款之再審事由。（三
　　）又再審被告依內政部民國八十六年三月二十一日臺（八六）內民字第八六○二二○一
　　號函，主張就系爭祭祀公業有派下權，惟再審原告向內政部就該函申請疑義，經內政部
　　於九十年八月九日以臺（九○）內民中民字第九○○六○三號函覆告知八十六年函文所
　　示僅係個案情形，並非所有享祀人以下之子孫即全部為祭祀公業之派下員，再審原告並
　　於九十年八月十六日始接獲該函文。且再審原告於九十年八月十七日發現陳之日據時
　　代除戶謄本，知悉陳琴於明治二十八年（即民國前十七年）三月二十四日死亡，並由三
　　男陳戶主相續，陳則於大正四年（即民國四年）十二月二十七日死亡，且再審原告
　　於九十年八月二十一日發現陳番之子及再審被告之祖先陳提所有坐落臺中縣龍井鄉○○
　　○段水裡社小段二○八、二一○地號二筆土地，及陳為管理人之祭祀公業陳琴所有坐
　　落臺中縣龍井鄉○○○段水裡社小段四二二地號土地，均與系爭祭祀公業陳琴所有坐落
　　臺中縣龍井鄉○○○段水裡社小段三七七地號土地同時於大正二年（即民國二年）一月
　　八日為保存登記，縱陳番為陳琴之二子，惟陳琴死亡時由三子陳戶主相續，則系爭祭
　　祀公業所有之土地應全部登記管理人為陳，絕無可能由陳琴第三代之子孫陳爐擔任管
　　理人，並同時出現二個祭祀公業陳琴。足認陳琴之三名兒子陳舖、陳番、陳於大正二
　　年以前即已鬮分財產完畢，系爭祭祀公業為大房子孫陳爐就大房財產於大正二年一月八
　　日設立，並以陳爐之繼承人取得派下權，同時陳琴之子陳另以三房財產設立管理人為
　　陳之祭祀公業陳琴，並以陳之繼承人為取得派下權，陳琴之二房子孫則係將財產直
　　接登記於陳提名下，而未提出任何財產設立祭祀公業，本件再審被告既為陳番之後代子
　　孫，其對於系爭祭祀公業之財產並無派下權存在甚明。是上開內政部九十年八月九日臺
　　（九○）內民中民字第九○○六○三號函，及記載管理人為陳之土地臺帳、日據時期
　　謄本均係再審原告分別於判決確定後發現未經斟酌之證物，如經斟酌可使再審原告受較
　　有利裁判，且屬足影響原確定判決之重要證物，即有民事訴訟法第四百九十六條第一項
　　第十三款及第四百三十六條之七之再審事由。爰依民事訴訟法第四百九十六條第一項第
　　一款、第十三款及第四百三十六條之七規定，就本院沙鹿簡易庭八十九年沙簡字第一四
　　四號第一審判決及本院八十九年度簡上字第三三四號第二審判決提起再審之訴，求為將
　　本院八十九年度簡上字第三三四號判決及本院沙鹿簡易庭八十九年度沙簡字第一四四號
　　判決廢棄，並將再審被告第一審之訴駁回之判決等語。
二、再審被告則以：（一）按民事訴訟法第五百條第一項規定：「再審之訴，應於三十日之
　　不變期間內提起。」第二項前段規定：「前項期間自判決確定時起算。」同法第三九八
　　條第二項規定：「不得上訴之判決，於宣示時確定，不宣示者，於送達時確定。」經查
　　，本件原確定判決係不得上訴之案件，原確定判決於九十年七月二十七日宣判，於當日
　　即告確定，本件再審之訴係於九十年九月十日提出，顯已逾再審期間，本件再審之訴並
　　不合法。（二）又依臺灣民事習慣，臺灣祭祀公業通常係由子孫鬮分家產時，抽出一部
　　分而設立，或由已分別異居之子孫提供財產共同設立，陳舖、陳番、陳既均為陳琴之
　　後代，依常情系爭祭祀公業應係由陳琴之第二代即長子陳舖、次子陳番及三子陳共同
　　設立。本件再審原告主張係陳爐單獨設立陳琴祭祀公業，此為變態事實，應由再審原告
　　負舉證責任。若依再審原告主張陳琴祭祀公業係由陳爐即陳琴之第三代單獨設立，則陳
　　琴之子即陳爐之父陳舖即未列入祭祀之列，與常情不符。再審原告否認再審被告為祭祀
　　公業陳琴派下員，其主張祭祀公業陳琴為陳爐單獨設立且係在大正二年即民國二年之前
　　即設立，然而系爭土地從未登記為陳爐所有，陳爐如何提供財產設立？自應由再審原告
　　負舉證之責。然再審原告無法舉證，其主張陳爐單獨設立乙節，為原確定判決所不採信
　　。本件情形符合最高法院五十八年臺上字第三四三五號判決意旨揭示之情形，不符合十
　　七年上字第九一七號判例所揭示之情形，因此原判決未適用最高法院十七年臺上字第九
　　一七號判例，並無違誤。（三）又本件再審原告完全無法提出祭祀公業陳琴係由第三代
　　中之陳爐單獨設立之證據，其縱提出上開內政部九十年八月九日臺（九○）內中民字第
　　九○○六○三八號函，仍無法改變原判決關於祭祀公業係由第二代共同設立之認定，亦
　　不足為有利於本件再審原告之認定。（四）再審原告提出之新證據即水裡社四二二地號
　　之土地臺帳、日據時期謄本等，僅能證明除系爭二十七筆土地外，另有一筆祭祀公業陳
　　琴所有之土地存在，而其管理人為陳，惟此事實並不能證明再審原告在原確定判決法
　　院審理時所為主張係由陳爐於大正二年一月八日設立系爭祭祀公業屬實。換言之，有陳
　　琴三房第二代陳為管理人之證據，不足以證明大房第三代陳爐為管理人之系爭祭祀公
　　業即該管理人單獨設立，縱有此發現之新證據，原確定判決認定祭祀公業陳琴並非陳爐
　　單獨設立亦無違誤。是原確定判決並無適用法規顯有錯誤及漏未斟酌證據之情形，及所
　　提出之證據，不足以動搖確定判決之基礎等語，資為抗辯。
三、按再審之訴，應於三十日之不變期間內提起。前項期間，自判決確定時起算；又按判決
　　，於上訴期間屆滿時確定；再按對於簡易訴訟程序之第二審裁判，其上訴利益逾第四百
　　六十六條所定之額數者，當事人僅得以其適用法規顯有錯誤為理由，逕向最高法院提起
　　上訴或抗告。民事訴訟法第五百條第一、二項、第三百九十八條第一項及第四百三十六
　　條之二第一項分別定有明文。查本件原確定判決訴訟標的價額為二千零九十八萬二千五
　　百五十九元，再審原告本得以適用法規顯有錯誤為理由，於二十日內表明上訴理由提起
　　第三審上訴，且查原確定判決於九十年八月十五日送達再審原告，加計二十日之上訴期
　　間及三日之在途期間，原確定判決應於九十年九月七日始告確定，再審原告係於九十年
　　九月十日提起本件再審之訴，即未逾上開法律規定之再審不變期間，再審被告抗辯再審
　　原告提起本件再審之訴逾越再審期間而不合法，為無理由。
四、按民事訴訟法第四百九十六條第一項第一款所謂適用法規顯有錯誤，係指確定判決所適
　　用法規顯然不合於法律規定，或與司法院現尚有效及大法官會議解釋，或最高法院尚有
　　效之判例顯然違反者而言（最高法院六十年台再字第一七○號判例參照）。又所謂適用
　　法規顯有錯誤者，不包括漏未斟酌證據及認定事實錯誤之情形在內（最高法院六十三年
　　度台上字第八八○號判例參照）。本件再審原告主張再審被告未舉證證明其等之先祖陳
　　番為陳琴之子嗣，亦未證明為系爭祭祀公業之設立人之一，則再審被告不應擁有派下權
　　，原確定判決法院未依舉證責任駁回再審被告之訴，原確定判決適用法令顯然違背最高
　　法院判例等語。惟查：
（一）原確定判決以照片上陳琴之墓碑上書有「男三大房立石」，及由早期之土地登記簿謄
　　　本、戶籍謄本之記載可知，陳番所設籍之龍目井字水師寮一一五地號土地，亦為陳琴
　　　祭祀公業管理人陳爐所登記之處所，並八十二年間陳琴之母陳媽楊教之墓欲重行修繕
　　　之際，大房子孫陳仲汞曾親筆書立陳琴之繼承系統表，表明陳番為陳琴之子，並要求
　　　身為陳番後代子孫之再審被告分攤祖墳修遷費用，此有再審被告於前訴訟程序提出陳
　　　仲汞書立之繼承系統表、陳媽楊教墓修遷費用明細為據，及再審原告於前訴訟程序自
　　　認陳番為陳琴之二房等證據綜合研判，認定陳琴有三子，陳舖為長子、陳番為二子、
　　　陳瑤為三子，核屬原確定判決法院取捨證據、認定事實之職權行使。揭諸前開判例要
　　　旨，並非適用法規顯有錯誤。
（二）又依兩造所不爭執之臺灣民事習慣調查報告及內政部之函文所示，均表示臺灣祭祀公
　　　業，通常係由子孫鬮分家產時，抽出一部分而設立，或由已分別異居之子孫提供財產
　　　共同設立，雖就上開二種方式區分為鬮分字或合約字型態之祭祀公業，且依上開調查
　　　報告及內政部函文內容，均足認無論採何種型態之祭祀公業，其構成原則上均由享祀
　　　人之後代子孫所共同出資設立，而由單一名子孫獨資設立為例外情形，且絕大部分均
　　　採行以由子孫鬮分家產時，抽出一部分而設立之鬮分字為常態。原確定判決基於上開
　　　證據調查，認定陳番為陳琴之二子，已如上述，並經查閱上開函文內容，據以推認再
　　　審被告就此常態事實已負相當之舉證證明，而認再審原告應舉證證明系爭祭祀公業為
　　　陳爐獨資設立之變態事實。其亦屬原確定判決法院證採擇及事實認定之職權行使，且
　　　適用法律並無違誤，亦與最高法院號十七上字第九一七號判例意旨所適用之情形有間
　　　，原確定判決法院上開認定自無違反前開判例可言。故再審原告主張原確定判決有民
　　　事訴訟法第四百九十六條第一項第一款適用法規顯有錯誤之再審事由等語，即無足採
　　　。
五、按民事訴訟法第四百九十六條第一項第十三款規定提起再審之訴，須當事人發現之證物
　　，於前訴訟程序未經斟酌，且一經斟酌，即可受較有利之裁判者為相當，若該證物在前
　　訴訟程序中已經斟酌，或縱經斟酌，亦不能受較有利之裁判者，即不得據以提起再審之
　　訴（最高法院十八年上字第七一○號判例參照）。查本件再審原告所提出之土地臺帳、
　　日據土地謄本、及內政部臺（九○）內中民字第九○○六○三八號函等證據。故均係於
　　前訴訟程序終結後始發現而未經斟酌，惟上開證物僅足證明祭祀公業陳琴所有之不同土
　　地，其管理人分別有陳及陳爐二人，惟仍不足證明系爭祭祀公業為陳爐所單獨設立，
　　故上開證據縱經斟酌仍不足為有利於再審原告之認定，揭諸前開判例意旨，再審原告據
　　以主張原確定判決有民事訴訟法第四百九十六條第一項第十三款之再審理由，即屬無據
　　。
六、再審原告另主張原確定判決有民事訴訟法第四百三十六條之七重要證物漏未斟酌之再審
　　理由，然查該條所謂之「重要證物漏未斟酌」，係指前事實審言詞辯論終結前，已經存
　　在並已為證據聲明之證據，而前事實審未認為不必要，而仍忽略證據聲明未為調查，或
　　已為調查而未就其調查之結果予以判斷者而言。惟本件再審原告自承所提出之土地臺帳
　　、日據土地謄本、及內政部臺（九○）內中民字第九○○六○三八號函等證據，均係於
　　前訴訟程序言詞辯論終結後始發現提出，即未於前事實審為任何證據之聲明，自難謂原
　　確定判決有何漏未斟酌情事，且上開證據經調查結果，亦不能為有利於再審原告之事實
　　判斷，亦已如上述，均無足影響於原確定判決，再審原告據此謂原確定判決「漏未斟酌
　　」，亦無足取。
七、綜上所述，再審原告主張原確定判決，有民事訴訟法第四百九十六條第一款、第十三款
　　及第四百三十六條之七之再審事由，提起本件再審，為無理由，應予駁回。
據上論結，本件再審之訴，為無理由。依民事訴訟法第七十八條，判決如主文。
中　　　華　　　民　　　國　　九十一　　年　　　十二　　　月　　六　　日
                                    臺灣臺中地方法院民事第四庭
~B1審判長法官　張恩賜
~B2法　　　官　許秀芬
~B3法　　　官　戴博誠
右正本係照原本作成。
如對本判決上訴，須於判決送達後二十日內向本院提出上訴狀
中　　　華　　　民　　　國　　九十一　　年　　　十二　　　月　  　六　　日
~B法院書記官　黃惠閔
